臺灣臺北地方法院刑事判決　　　　　　　96年度訴字第1483號
公　訴　人　臺灣臺北地方法院檢察署檢察官
被　　　告　甲○○
上列被告因偽造文書等案件，經檢察官提起公訴（96年度偵字第
17040號），被告於準備程序中就被訴事實為有罪之陳述，本院
依簡式審判程序，判決如下：
    主  文
甲○○共同行使偽造公文書，足以生損害於公眾及他人，處有期
徒刑貳年，扣案如附表編號壹所示之物、偽造之「臺灣台北地方
法院檢察署印」、「檢察官鄭世揚傳票專用」、「書記官林世裕
傳票專用」印文各壹枚及「檢察行政處鑑」、「鄭世揚」印文各
貳枚，均沒收。又共同行使偽造公文書，足以生損害於公眾及他
人，處有期徒刑壹年貳月，扣案如附表編號壹所示之物、偽造之
「臺灣台北地方法院檢察署印」、「檢察官鄭世揚傳票專用」、
「書記官林世裕傳票專用」印文各壹枚及「檢察行政處鑑」、「
鄭世揚」印文各貳枚，均沒收。應執行有期徒刑參年，扣案如附
表編號壹所示之物、偽造之「臺灣台北地方法院檢察署印」、「
檢察官鄭世揚傳票專用」、「書記官林世裕傳票專用」印文各壹
枚及「檢察行政處鑑」、「鄭世揚」印文各貳枚，均沒收。
    事  實
一、甲○○於民國96年8月初某日，經由報紙廣告向綽號「小陳
    」之真實姓名年籍不詳成年男子應徵工作，竟與「小陳」及
    其所屬詐騙集團成員，共同基於意圖為自己不法所有，約定
    於96年8月16日上午9時許由詐騙集團成員以電話先後冒充戶
    政事務所人員、臺北市政府警察局刑事警察大隊警員陳世煌
    、臺灣士林地方法院檢察署鄭世揚檢察官而僭行其等職權，
    致電乙○○佯稱其遭冒名前往戶政事務所冒領身分證，並在
    華南銀行開設人頭帳戶，充當購屋之人頭戶，其所有資金財
    產將遭凍結，告知須依法拘提到案入監2個月，惟如提供保
    釋金新臺幣（下同）80萬元，交於臺灣士林地方法院檢察署
    「張文光」書記官，即可免於監禁云云，並藉機探詢乙○○
    之財務狀況，為取信乙○○，即推由該詐騙集團成員以不詳
    方法接續偽造「臺灣台北地方法院檢察署印」公印文1枚及
    「檢察官鄭世揚傳票專用」、「書記官林世裕傳票專用」印
    文各1枚，用以偽造「臺灣台北士林地方法院檢察署刑事庭
    傳票」公文書之影本1紙，同時另以「檢察行政處鑑」及「
    鄭世揚」印文各2枚，用以偽造「士林地方法院檢察署監管
    科申請書」及「臺北士林地檢署監管科收據」等公文書之影
    本各2紙後（除日期分別為96年8月16日及17日外，其餘內容
    相同），將前開偽造之「臺灣台北士林地方法院檢察署刑事
    庭傳票」（日期96年1月18日）、「士林地方法院檢察署監
    管科申請書」及「臺北士林地檢署監管科收據」（日期96年
    8 月16日）等公文書傳真於乙○○而行使之，致乙○○陷於
    錯誤，於當日即自其開立之臺北五分埔郵局第000000000000
    00號帳戶提領現金80萬元，並在位於臺北市○○區○○街
    121巷5號3樓之住處等待張文光書記官，嗣甲○○即冒充台
    灣士林地方法院檢察署書記官張文光，於同日下午2時30分
    許，前往上址向乙○○取款，而詐騙得逞，得手後回家，由
    小陳派一名綽號「神經」之成年男子到家裡取走其中之77萬
    元之款項，其餘3萬元為其報酬，足生損害於臺灣臺北地方
    法院檢察署、台灣士林地方法院檢察署、檢察官鄭世揚及書
    記官林世裕對外行使公文書之正確性、司法公信力及乙○○
    之權益。詎甲○○與該詐騙集團成員食髓知味，另又共同基
    於意圖為自己不法之所有，於隔日即96年8月17日上午9時許
    ，由該集團成員之共犯再冒充鄭世揚檢察官，致電乙○○佯
    稱上開案件因牽連過大，須再增提保證金80萬元，始得免於
    入監，並會再派張文光書記官前去收款云云，惟乙○○已覺
    有異，遂與之約定同日上午11時30分許，至其住處取款，且
    事先報警埋伏，而甲○○於約定之時持偽造之「士林地方法
    院檢察署監管科申請書」及「臺北士林地檢署監管科收據」
    各1紙（日期均96年8月17日）之公文書至上址交予乙○○而
    再行使詐騙時，為警當場逮捕而詐欺未遂。並扣得偽造之「
    士林地方法院檢察署監管科申請書」、「臺北士林地檢署監
    管科收據」各1紙及詐騙集團傳真於乙○○之「臺灣臺北士
    林地方法院檢察署刑事庭傳票」、「士林地方法院檢察署監
    管科申請書」、「臺北士林地檢署監管科收據」各1紙及甲
    ○○以之與犯罪集團共犯間聯絡之號碼0000000000號G-PLUS
    行動電話1支（內含臺灣大哥大ＳＩＭ卡1張）。
二、案經乙○○訴請臺北市政府警察局信義分局報告臺灣臺北地
    方法院檢察署檢察官偵查起訴。
    理  由
甲、程序部分：
    本件係經被告於準備程序期日為有罪之陳述，而經本院合議
    庭裁定由受命法官獨任以簡式審判程序加以審理，則依據刑
    事訴訟法第二百七十三條之二、同法第一百五十九條第二項
    之規定，不適用傳聞法則有關限制證據能力之相關規定，合
    先敘明。
乙、實體部分：
一、上揭犯罪事實，業據被告甲○○分別於警詢、檢察官偵訊及
    本院審理時自白不諱（詳偵查卷第10至13頁、第47至48頁、
    第62至64頁及本院卷民國96年11月19日準備程序筆錄即第37
    頁），核與被害人乙○○於警詢、檢察官偵訊時結證指訴（
    詳偵查卷第30至33頁及第64至67頁）之情節相符，此外，並
    有搜索扣押筆錄1份、扣押物品目錄表1紙、中華郵政股份有
    限公司臺北五分埔郵局上開帳戶存簿交易內容明細影本1紙
    、偽造之「臺灣台北士林地方法院檢察署刑事庭傳票」1紙
    、「士林地方法院檢察署監管科申請書」、「臺北士林地檢
    署監管科收據」（均影本）各2紙在卷可憑，並有扣案行動
    電話1支（含ＳＩＭ卡1張）可憑，足見被告上揭自白與事實
    相符。本件事證明確，被告犯行，洵堪認定，應依法論科。
二、論罪科刑之理由：
    （一）、按刑法所謂公印，係指公署或公務員職務上所使用
            之印信而言，又所謂公印或公印文，係專指表示公
            署或公務員資格之印信而言，即俗稱大印與小官印
            及其印文（最高法院22年上字第1904號及69年臺上
            字第693號判例意旨可資參照），又公印之形式凡
            符合印信條例規定之要件而製頒，無論為印、關防
            、職章、圖記，如足以表示其為公務主體之同一性
            者，均屬之（最高法院89年臺上字第3155號判決意
            旨可參）。而不符印信條例規定或不足以表示公署
            或公務員之資格之印文，即不得謂之公印文，僅為
            普通印文。故本案偽造之5紙公文書中，除「臺灣
            台北士林地方法院檢察署刑事庭傳票」上之「臺灣
            台北地方法院檢察署印」為偽造之公印文外，其餘
            之「檢察官鄭世揚傳票專用」、「書記官林世裕傳
            票專用」、「鄭世揚」及「檢察行政處鑑」之印文
           ，皆與公印文之要件不符，而不能論以偽造公印文
            之罪。查本案偽造之「臺灣台北士林地方法院檢察
            署刑事庭傳票」上偽造之「臺灣台北地方法院檢察
            署印」為公印文，而偽造公印文及偽造「檢察官鄭
            世揚傳票專用」、「書記官林世裕傳票專用」等2
            枚印文之行為，係偽造公文書之部分行為與偽造公
            文書之低度行為應為行使公文書之高度行為所吸收
            ，均不另論罪。而本案另偽造之「士林地方法院檢
            察署監管科申請書」及「臺北士林地檢署監管科收
            據」均為冒用公署名義所製作之文書，顯屬於公文
            書，其上偽造之「鄭世揚」及「檢察行政處鑑」等
            4枚印文，均非依印信條例規定，由上級機關所製
            發之印信蓋印，以表示該機關之資格者甚明，自非
            公印文，僅屬通常印文。核被告所為，係犯刑法第
            216條、第211條之行使偽造公文書罪、第158條第1
            項之僭行公務員職權罪及刑法第339第1項之詐欺取
            財罪。
    （二）、又偽造印文及公印文之行為，係偽造公文書之部分
            行為；偽造公文書進而持之以行使，偽造之低度行
            為，應為行使之高度行為所吸收，均不另論罪。
    （三）、被告與綽號小陳、神經及其他詐騙集團成員間，均
            有犯意聯絡及行為分擔，皆應論以共同正犯。
    （四）、又按基於一個犯罪決意，實施數犯罪構成要件之行
            為，彼此實施行為完全、大部分或局部同一，得評
            價為一個犯罪行為論以想像競合（參見司法院編印
            新修正刑法論文集第346頁張淳淙所著從刑法修正
            論行為之罪數文章），被告同時行使偽造公文書、
            僭行公務員職權及詐欺取財之行為，依上說明，係
            一行為觸犯數罪名之想像競合犯，依刑法第55條規
            定，應從一重之行使偽造公文書罪處斷。
    （五）、被告分別2次對告訴人乙○○為前揭詐欺犯行，其
            犯意個別，行為可分，其前一行為既遂，後一行為
            雖取得10000元，惟被害人乙○○非因受騙而交付
            ，故應論以未遂，而應分別論以一詐欺既遂罪及一
            詐欺未遂罪，再分別與2次行使偽造公文書罪成立
            想像競合犯，各從一重處斷；另其分別對被害人童
            幼舟所為之2次行使偽造公文書犯行，則應予分論
            併罰。
    （六）、爰審酌被告有犯罪之素行，此有臺灣高等法院被告
            前案紀錄表一份附卷可按，其犯罪之動機、目的係
            貪圖不法利益，竟共同以詐術騙取無辜被害人財物
            ，導致被害人乙○○受有新臺幣80萬元之鉅額財產
            上損害，且其等以行使偽造公文書，兼以僭行公務
            員職權之方式，影響檢察署公文書之正確性及司法
            機關公信力，使被害人心慌交付詐欺款項，犯罪所
            生之危害程度甚鉅，復斟酌其生活狀況、智識程度
            及其坦認犯行，犯罪後態度非劣，惟迄至辯論終結
            之日，仍未賠償被害人等一切情狀，量處如主文所
            示之刑及定其應執行之刑。
    （七）、本院認依被告之前科及其犯罪情節、方式，尚非屬
            有犯罪之習慣或因遊蕩或懶惰成習而犯罪者，故無
            於刑之執行前，令入勞動場所，強制工作之必要，
            併此說明之。
三、末以，如附表所示編號壹所示之物係被告甲○○所有，且供
    本案犯罪所用之物，爰依刑法第38第1項第2款、第3項前段
    規定宣告沒收。如附表2至4所示之「臺灣台北士林地方法院
    檢察署刑事庭傳票」1紙、「士林地方法院檢察署監管科申
    請書」及「臺北士林地檢署監管科收據」各2紙，業經交予
    被害人乙○○，而已非被告所有，雖無從依法宣告沒收，但
    其上偽造之「臺灣台北地方法院檢察署印」、「檢察官鄭世
    揚傳票專用」、「書記官林世裕傳票專用」印文各1枚及「
    鄭世揚」印文（簽名章性質上屬於印章，故本件為印文而非
    署押，最高法院72年度臺上字第5482號判例意旨參照）、「
    檢察行政處鑑」印文各2枚（共7枚），依刑法第219規定，
    均應宣告沒收。至於上開偽造之印文，因被告已供稱偽造公
    文書、印文部分係由「小陳」所屬之犯罪集團之人負責，而
    將之傳真於被告等語，參酌現今科技發達，以電腦製圖列印
    或其他方式偽造印文圖樣，亦非罕見，本件偽造之印文，無
    法推知係以何種方式為之，亦即，依卷證無法證明確有該印
    文之印章現實存在，為避免將來無從執行，故不依刑法219
    條之規定諭知沒收，併予敘明。
據上論斷，應依刑事訴訟法第273條之1第1項、第299條第1項前
段，刑法第28條、第158條第1項、第216條、第211條、第219條
、第339條第1項、第55條、第38條第1項第2款、第3項、第51條
第5款、第9款、第10款，刑法施行法第1條之1，判決如主文。
本案經檢察官陳焜昇到庭執行職務。
中　　華　　民　　國　　96　　年　　12　　月　　3　　日
                              刑事第十三庭法  官　張文俊
以上正本證明與原本無異。
如不服本判決，應於判決送達後10日內向本院提出上訴狀 (應抄
附繕本及附理由)。
                                          書記官  陳鳳瀴
中　　華　　民　　國　　96　　年　　12　　月　　3　　日
附錄論罪科刑法條全文：
中華民國刑法第158條
（僭行公務員職權罪）
冒充公務員而行使其職權者，處3年以下有期徒刑、拘役或5百元
以下罰金。
冒充外國公務員而行使其職權者，亦同。
中華民國刑法第211條
（偽造變造公文書罪）
偽造、變造公文書，足以生損害於公眾或他人者，處1年以上7
年以下有期徒刑。
中華民國刑法第216條
（行使偽造變造或登載不實之文書罪）
行使第210條至第215條之文書者，依偽造、變造文書或登載不實
事項或使登載不實事項之規定處斷。
中華民國刑法第219條
（沒收之特例）
偽造之印章、印文或署押，不問屬於犯人與否，沒收之。
中華民國刑法第339條
（普通詐欺罪）
意圖為自己或第三人不法之所有，以詐術使人將本人或第三人之
物交付者，處5年以下有期徒刑、拘役或科或併科1千元以下罰金
。以前項方法得財產上不法之利益或使第三人得之者，亦同。
前二項之未遂犯罰之。
附表：
┌─┬──────────────────────┬─────────┐
│編│扣 案 物 名 稱                              │所 有 人／備註    │
│號│                                            │                  │
├─┼──────────────────────┼─────────┤
│壹│G-PLUS行動電話壹支、臺灣大哥大SIM卡（       │甲○○所有        │
│  │0000000000號）壹張。                        │與共犯綽號「小陳」│
│  │                                            │、「神經」等人聯絡│
│  │                                            │用（96年度綠保管字│
│  │                                            │第2577號）        │
├─┼──────────────────────┼─────────┤
│貳│「臺灣台北士林地方法院檢察署刑事庭傳票」影本│紙上有「臺灣台北地│
│  │一紙。                                      │方法院檢察署印」之│
│  │                                            │印文壹枚、「檢察官│
│  │                                            │鄭世揚傳票專用」、│
│  │                                            │「書記官林世裕傳票│
│  │                                            │專用」印文各壹枚。│
├─┼──────────────────────┼─────────┤
│參│「士林地方法院檢察署監管科」公函影本二紙（除│紙上有「鄭世揚」之│
│  │公文上之時間一紙為96年8月16日，另一紙為96年8│簽名章署押及「檢察│
│  │月17日外，其餘內容均相同）。                │行政處鑑」之印文各│
│  │                                            │貳枚。            │
├─┼──────────────────────┼─────────┤
│肆│「臺北士林地檢署監管科收據」影本二紙（除時間│紙上有「鄭世揚」之│
│  │一為96年8月16日，一為96年8月17日外，其餘內容│簽名章署押及「檢察│
│  │均相同）。                                  │行政處鑑」之印文各│
│  │                                            │貳枚。            │
│  │                                            │                  │
└─┴──────────────────────┴─────────┘</FONT></PRE></TD></TR></TBODY></TABLE></DIV></FORM></BODY></HTML>
